臺灣板橋地方法院刑事判決　　　　　　　　　　　　　九十年度交易字第四六一號
　　公　訴　人　臺灣板橋地方法院檢察署檢察官
　　被　　　告　己○○
　　選任辯護人　陳麗菁律師
　　　　　　　　廖振洲律師
　　　　　　　　李巧菱律師
右列被告因過失傷害案件，經檢察官提起公訴（九十年度偵字第二七三六號、第六○
七○號），本院判決如左：
    主  文
己○○因過失傷害人，處有期徒刑肆月，如易科罰金，以參佰元折算壹日。
    事  實
一、己○○於民國八十九年九月二十五日上午七時二十分許，騎乘車牌號碼ＢＶＤ─
    六六一號重型機車，沿臺北縣板橋市○○路○段中間車道，由中和往雙十路（江
    翠）方向行駛，途經板橋市○○路○段一五三巷口時，應注意汽車行駛至交岔路
    口時，應遵守燈光號誌之指示行進，且應注意車前狀況，並隨時採取必要之安全
    措施，而依當時天候、路況及其智識能力良好，並無不能注意情形，竟疏未注意
    ，於該交岔路口己方燈光號誌，已顯示黃燈指示號誌，正轉變為紅燈指示號誌之
    際，竟未慮及其綠燈通行路權即將消失，應依規定減速停車，竟冒然加速闖越黃
    燈行駛，且又疏未注意車前狀況，此時適由庚○○騎乘ＲＯＲ─○五八號機車後
    載其女丙○○，亦疏未注意看清左右確無來車即自一五三巷口起步行駛而來，己○○發覺一時閃煞不及而向內側車道偏滑，致二車車頭於該交岔路中之內側車道
    發生擦撞而倒地，造成庚○○受有左側第四肋骨骨折，左側鎖、胸骨關節脫位，
    左側肩胛骨骨折，臀部、左膝挫傷之傷害；丙○○則受有左手肘擦傷三Ｘ三公分
    、左小腿瘀傷五Ｘ三公分之傷害。而己○○於肇事後於目擊證人丁○○向警報案
    ，於警員乙○○、戊○○據報前往現場處理尚不知係何人肇事時，即在場向表示
    係其肇事而自首，進而接受本件裁判。
二、案經庚○○訴由臺北縣警察局海山分局報請，及由丙○○訴由臺灣板橋地方法院
    檢察署檢察官偵查起訴。
    理  由
一、訊據被告己○○矢口否認有何右揭過失傷害犯行，辯稱：當時三民路上號誌為綠
    燈，伊並未闖越黃燈，係告訴人庚○○闖越紅燈突然自一五三巷口駛出等語。經
    查本件被告與告訴人庚○○雖互指係對方闖越紅燈云云，然目擊證人即臺北縣板
    橋市光復國小教師丁○○於偵查中結證稱：「事故時，我有在現場，我從住處到
    學校要經過該處，且那裏有一家早餐店，是賣三明治的，但當天我沒有用早餐，
    我和認識的學生聊天後，牽機車，看到三民路上的號誌是變黃燈，巷口要變綠燈
    ，在庭上的女士（庚○○）往前騎，就撞在一起，我有看到女士的方向是綠燈，
    我當時位在千斗六（店名）樓下；已有一輛車子在該女士之前。」（見九十年度
    偵字第二七三六偵查卷九十年七月二日訊問筆錄）、「我確定己○○搶黃燈，他
    到路口時，一五三巷已變成綠燈，因為一五三巷方向的車子已行駛；庚○○是第
    二、三輛車，因為我在路口牽機車時，看得很清楚。」（見同前九十年八月八日
    訊問筆錄）等語，並再經證人丁○○於本院結證時亦稱「當時當時三民路已經在
    閃黃燈，所以我才停下來，結果三民路一變紅燈兩台車一下子大約在幾秒鐘就撞
    在一起。」（見本院九十年十一月五日訊問筆錄），足見被告行經該有交通號誌
    之交岔路口時，於綠燈號誌已轉換為黃燈，其通行路權即將消失之際，竟未依規
    定減速停車，且未注意車前已有告訴人機車開始起步行駛之狀況，猶冒然加速搶
    越黃燈行駛甚明，而證人丁○○既為國小老師且與二造並無利害關係，且係當場
    救護告訴人丙○○之人，已據告訴人庚○○供稱在案，衡情自無任意誣指被告之
    必要，被告徒以證人出庭作證時日已歷車禍發生近一年，而空言指摘其動機及證
    言不實云云，自不足採。而被告於本院即自承發現告訴人機車駛出後自中間車道
    向左偏滑內側車道後發生擦撞，並於警訊供稱係二車之車頭勾撞到而倒地（見九
    十年偵字第六○七六號偵查卷第十一頁背面），核與卷內警繪現場圖告訴人機車
    於內側車道有倒地刮痕二點九公尺及二造車損照片相符，是本件車禍肇事擦撞地
    點即已明，二造機車倒地後偏滑至何處位置，與二造機車於內側車道發生擦撞之
    事實，已無待證相當關連性，被告辯護人徒以警繪現場圖二造機車倒地偏滑位置
    有誤差，而指摘警繪現場圖不實云云，自不足採。按汽車行駛至交岔路口時，應
    遵守燈光號誌之指示行進；駕駛人應注意車前狀況，並隨時採取必要之安全措施
    ，道路交通安全規則第九十四條第三項、第一百零二條第一項第一款前段定有明
    文，被告行經上開交岔路口疏未注意遵守燈光號誌指示，又疏未注意看清車已有
    告訴人機車起步行駛之狀況，即冒然於燈光號誌變換之際搶先行駛，而依當時天
    候、路況及其智識能力均屬良好，已據其於警訊所自承，並無不能注意情形，被
    告應注意能注意而未注意，其有過失至為明顯。至被告抗辯告訴人亦有過失云云
    ，惟本件告訴人固亦有因未看清左右來車即冒然起步，其雖亦同有疏未注意車前
    狀況之處，惟此不過為本件車禍併生之原因，被告自不得以此據以免責，併予敘
    明。而告訴人庚○○因本件車禍受有左側第四肋骨骨折，左側鎖、胸骨關節脫位
    ，左側肩胛骨骨折，臀部、左膝挫傷之傷害；告訴人丙○○則受有左手肘擦傷三
    Ｘ三公分、左小腿瘀傷五Ｘ三公分之傷害，有告訴人所提出之診斷證明書二紙在
    卷可憑，被告過失行為與告訴人之傷害間顯具有相當因果關係，從而本件事證已
    甚明確，被告犯行堪以認定。
二、核被告因駕車過失致告訴人受有傷害，所為係犯刑法第二百八十四條第一項前段
    之過失傷害罪。又被告一過失行為致告訴人二人受傷害，觸犯二相同罪名之罪，
    為想像競合犯，應從一重處斷。被告於肇事後於證人丁○○向警報案，而警員乙○○、戊○○據報前往現場處理尚不知係何人肇事時，即在場向其表示係其肇事
    ，有警員甲○○出具之自首報告書一紙在卷可憑，其自首進而接受本件裁判，為
    對於未發覺之罪自首而受裁判，應依法減輕其刑。爰審酌本件車禍被告之過失程
    度較重、所生之危害、肇事後之態度及告訴人於本件車禍之發生，亦同有過失，
    惟被告事後仍尚未與告訴人達成民事和解賠償及其他一切情狀，判處如主文所示
    之刑，併諭知易科罰金之折算標準示懲（被告行為後，刑法第四十一條雖於九十
    年一月十二日修正公布生效，但易科罰金事項，係關於執行事項，與罪刑輕重問
    題無涉，應一律適用修正後新法，不生新舊法律適用之比較問題，臺灣高等法院
    九十年度法律座談會意旨參照）。
據上論斷，應依刑事訴訟法第二百九十九條第一項前段，刑法第二百八十四條第一項
前段、第五十五條、第六十二條前段、第四十一條第一項前段，罰金罰鍰提高標準條
例第一條前段、第二條，判決如主文。
本案經檢察官許智評到庭執行職務。
中      華      民      國      九十一      年      二      月    四    日
                              臺灣板橋地方法院交通法庭
                                      法  官  朱 耀 平
右正本證明與原本無異
如不服本判決應於送達後十日內向本院提出上訴狀
                                      書記官  黃 炎 煌
中      華      民      國      九十一      年      二      月    六    日
附錄本案論罪科刑法條全文：
刑法第二百八十四條
因過失傷害人者，處六月以下有期徒刑、拘役或五百元以下罰金。致重傷者，處一年
以下有期徒刑、拘役或五百元下罰金。
從事業務之人，因業務上之過失傷害人者，處一年以下有期徒刑、拘役或一千元以下
罰金。致重傷者，處三年以下有期徒刑、拘役或二千元以下罰金。
